臺灣板橋地方法院刑事判決　　　　　　100年度簡上字第585號
上　訴　人　洪天爵
（即被告）
選任辯護人　許惠峰律師
　　　　　　郭上維律師
上列上訴人即被告因詐欺案件，不服本院中華民國100 年5 月23
日100 年度簡字第3604號第1 審刑事簡易判決（聲請簡易判決處
刑案號：100 年度偵字第8252、8659、9343、10097 號）提起上
訴，管轄第2 審之本院合議庭判決如下：
    主    文
上訴駁回。
    事實及理由
一、本案經本院審理結果，認第1 審刑事簡易判決以上訴人（即
    被告）罪證明確，援引適用刑事訴訟法第449 條第1 項前段
    、第3 項、第454 條第2 項，刑法第30條、第339 條第1 項
    、第55條、第41條第1 項前段，刑法施行法第1 條之1 ，並
    審酌被告提供其金融機構帳戶供他人非法使用，助長社會犯
    罪風氣，導致真正犯罪者逍遙法外，並念其無前科，兼衡其
    品行、智識程度、生活狀況、犯罪動機、目的、犯後態度、
    被害人等所受損害金額等一切情狀，酌為量處拘役30日，如
    易科罰金，以新臺幣1,000 元折算1 日，其認事用法，均無
    違誤，量刑亦屬妥適，應予維持，並引用如附件第1 審刑事
    簡易判決所為記載之事實、證據及理由。
二、本件被告上訴略以：「我沒有涉嫌詐欺，也沒有幫助詐欺；
    否認有檢察官所聲請簡易判決處刑、原審判決認定之事實；
    目前就讀○○大學○○學系三年級，沒有涉嫌幫助詐欺，我
    有把存摺、提款卡、密碼交給一個自稱楊經理的助手，說要
    給我一份工作，載運小姐陪客人的工作，他說用手機跟我聯
    絡，工作時間有兩種，一種是晚上8 點到凌晨1 點，另一種
    是凌晨1 點到5 、6 點，任選一個時段，他叫我把銀行存摺
    影本、提款卡、密碼及履歷表，存摺上寫楊經理應徵用，我
    想這樣應該不會作其他用途，我開萬泰銀行的帳戶就是為了
    這個工作用，我之前只有父母親幫我辦的郵局帳戶，是楊經
    理說要用萬泰銀行帳戶，他一開始是說要用台新銀行，但因
    為台新銀行提款卡要等一個禮拜，他叫我快一點，要不然工
    作會被別人搶走，他說一個禮拜太久，我就沒有辦台新銀行
    ，我去三重區○○路的萬泰銀行100 年1 月17日當天現場就
    拿到提款卡、存摺、密碼，當天下午我2 點多辦，我辦完打
    電話給對方，他叫我晚上6 點拿給他，後來又改到晚上7 點
    多到三重天臺廣場，就把那些資料交給楊經理的助理，他沒
    有拿錢給我，他問我什麼時候可以上班，測試我的帳戶沒有
    問題可以使用之後就會通知我，我想說應徵的是八大行業，
    他說只看我有沒有負債；我沒有故意幫助詐欺行為，沒有得
    到任何的利益，我對於銀行那些東西完全都不了解，這次是
    我自己第一次開戶，當初剛好沒有工作，急著要找工作，所
    以才會被人家騙，我覺得我自己也是受害者。我完全都不了
    解，也是第一次跟銀行接觸，我對於銀行的事情都不了解，
    我也不知道我這樣做會被詐騙集團利用，我只是想要找一份
    工作，我父親沒有在工作，只有母親工作，還有三個弟弟在
    讀書，我才會急著要找工作。我覺得工作真的要慎選，我對
    很多工作不了解，為了錢我曾去做人體試藥，因為家中經濟
    狀況真的不是很好，我如果沒有工作的話，家裡的負擔會很
    大，我是家中長子，還有一個年幼的弟弟在讀國中，以後如
    果我有朋友有類似情況，我也會提醒他們要小心。」等云云
    ，為自己做出辯解。其所選任之辯護人律師許惠峰則提出略
    以：被告交付銀行帳戶相關資料當時，誤信提供工作者說詞
    ，以為只是當作確認有無負債、身分之用，當時並不知道或
    有任何懷疑，該帳號可能被用作詐欺之用，可由兩點事實證
    明，一是本案我們所提的當中通聯紀錄，被告在交付銀行帳
    戶相關資料之後，即未再接到楊經理助理來電告知工作機會
    ，被告才覺得有異，到銀行去刷存摺，依照常理，如果被告
    知道可能涉及犯罪，不可能冒險到銀行刷存款簿，被告事後
    也有告知學校教官，由教官協助他撥打電話給詐騙集團，事
    後該電話已經無法撥通，足見被告並非共犯集團之一份子，
    本案被告是大學三年級學生，本身非法律系學生，又是第一
    次在銀行開戶，對相關金融知識並非一般成年人的水平‧‧
    此種情形可不可能預見銀行帳戶可能被當作詐欺之用途，‧
    ‧現今大學生對社會上一般人所熟知的詐欺情節或手法並非
    當然知悉，因此原審判決單以被告將帳戶相關資料提供給他
    人，即認定有預見供作詐欺犯之不確定故意，顯然與現今大
    學生一般常識標準不符，請求傳喚○○大學○○○教官，以
    及調閱案發當時楊經理助理的通聯紀錄的對話內容，即可知
    悉被告是否因求職而交付上開資料，以還被告清白等云云；
    被告另一選任辯護人律師郭上維則提出略以：現在詐騙的手
    法日新月異，本案中上訴人也是一個受害者，不同的是他只
    是被詐欺集團利用成為工具，去詐騙其他一般的民眾，因上
    訴人之前對於金融開戶的常識不足，如果要求他跟上現在詐
    騙集團的新手法，就認定上訴人有不確定的故意，這是不公
    平的等語。是就如上上訴理由（兼其辯解）察知，本件主要
    爭點為：一、被告有無幫助詐欺犯行？即犯罪之主觀方面暨
    客觀方面是否均已經具有犯罪構成要件之齊備，除此爭點外
    ，其餘客觀呈現之事實均為不爭執，首先確認。
三、經查：
(一)、被告有將其所申請使用之帳戶存摺影本、金融卡、密碼（詳
    如原審判決所示）交付予真實姓名年籍不詳自稱為楊經理之
    助手，供該人所屬之詐騙集團使用。嗣該詐欺集團成員於取
    得上開帳戶材料後，意圖為自己不法之所有，於上述時日向
    下列各被害人詐騙，而匯入款項至上開帳戶之事實，業據證
    人即被害人等（詳如原審細目）於警詢時指訴明確，復有證
    人葉乃菁所提供之郵政自動櫃員機交易明細表1 紙、證人陳
    泓銘之臺灣銀行存摺內頁影本1 紙、證人周珮瀅提供之合作
    金庫自動櫃員機交易明細表影本1 紙、證人黃治凱之華南商
    業銀行存摺內頁影本1 紙、露天拍賣網頁列印資料2 份、受
    理各類報案紀錄表、報案三聯單、通報警示帳戶簡便格式表
    及內政部警政署反詐騙案件紀錄表、被告之萬泰商業銀行帳
    戶之開戶資料及歷史交易明細表各1 份等在卷可佐，足認上
    開帳戶確由犯罪集團使用，供作詐騙被害人將金錢匯入之用
    ，無訛。
(二)、稽之被告於本院供述如上其文化水平乃為大學部學生，於一
    般之生活認知或價值判斷上，當具有一定水平，這是不可否
    認的，何況其所應徵工作性質時間地點，更係知之甚稔，應
    徵交付材料地點亦異於常情，復為應徵所謂之八大行業者，
    身為大學即將畢業之大三學生，尚且不為深層警惕，更加將
    具有個人專屬使用之銀行帳冊、提款卡暨密碼提交不認識之
    人！其理安在？再者，應徵工作僅需提出銀行帳號即可，提
    款卡、密碼仍應為個人秘密保有，用供本身自由運用，並無
    需提出，此乃自然常識，且工作取薪係職工本身權益，資方
    無需亦無權獲取密碼暨提款卡等，要無疑義，身為高等教育
    知識份子，又何能謂為不知，用為脫免罪責為辯，其已具不
    確定故意內涵之主觀方面幫助犯罪之意思要件。而本案受害
    人等已將款項匯進被告帳戶內，其幫助犯罪之正犯行為已經
    完成，所陳無從為被告任何有利之認定。
(三)、按一般社會常情，欲使用提款卡領取款項者，須於金融機構
    所設置之自動櫃員機上依指令操作，並輸入正確之密碼，方
    可順利領得款項，若非帳戶所有人同意、授權而告知提款卡
    密碼等情況，單純持有提款卡之人，欲隨機輸入號碼而領取
    款項之機會，以現今提款卡密碼之設計，不法之人任意輸入
    號碼而與正確之密碼相符者，機率微乎其微；且稍有社會歷
    練、經驗之人，均知提款卡應與其密碼分別保存，或將密碼
    牢記於心，而不任意在任何物體上標示或載明密碼，以免徒
    增款項遭人盜領之風險，更不應該將密碼交付他人，其理甚
    明；再參以近年來詐騙集團橫行，政府對詐騙集團慣用他人
    帳戶從事詐欺之宣導不遺餘力，是一般人均有妥慎保管提款
    卡及密碼，以防他人任意使用之深刻認識，何況為應徵工作
    者係為取得工作之相對應所得以供本身其後依密碼取得薪津
    之本旨，並不需亦不必要提供交付提款卡、密碼予職場單位
    ，已如上述，這是一般的生活常理，不容懷疑。是被告確有
    將上開帳戶存摺、提款卡及密碼交予他人使用，而為詐騙集
    團用供訛詐被害人之情事，甚屬明確。
(四)、復按一般於金融機構或郵局開設存款帳戶暨請領存摺及提款
    卡，係針對個人身分之社會信用而予以資金流通之經濟活動
    ，具有強烈之屬人性格，而金融帳戶為個人理財之工具，申
    請開設並無任何特殊之限制，一般民眾皆得以存入最低開戶
    金額之方式在不同金融機構申請數個存款帳戶使用，乃眾所
    週知之事實，亦為被告所應知，是依一般人之社會經驗，若
    遇他人不自行向金融機構申請存款帳戶，反向他人蒐集金融
    帳戶使用，乃甚為怪異之事，衡情，提供帳戶者對於該等帳
    戶是否係供合法使用，絕無不起疑心之理。又以今日社會，
    利用人頭帳戶供作詐欺取財犯罪工具，迭有所聞，亦經傳播
    媒體廣為報導，被告具有一定程度之智識，對此應無不知之
    理，竟仍將重要且專屬個人之存摺、提款卡及密碼交予該名
    不詳人士使用，其有幫助他人犯詐欺取財罪之不確定犯罪故
    意，甚明。至辯護方聲請傳喚○○教官有沒有協助被告打電
    話給他人，核與本案並無何關聯性，要無傳喚必要；又另請
    求向亞太電信調取100 年1 月14日至1 月17日期間，被告跟
    詐騙集團通聯對話的內容一節，查所謂該詐騙集團與之所為
    之對話內容，依據現實實務作法，要無此可能由該電信公司
    為任何錄音存檔，此或係對通訊監察或通聯紀錄相關事務有
    所混淆與誤解；如有該錄音內容，則屬違法行徑，該電信公
    司若有為此種錄音行為，依法必然遭受調查，故無此調查之
    可能性存在，附此敘明。
四、綜上，本件被告有將其帳戶、提款卡、密碼等物一併交付詐
    騙集團成員，而幫助該集團成員為行詐欺犯行之實，顯無可
    疑，足以被正確認定。故本案事證明確，基礎穩固，從而，
    原審因據論罰，其認事用法並無違誤，復無盲點，量刑亦屬
    妥適，應予維持，被告仍執前詞否認犯行提起上訴，為無理
    由，應予駁回。
據上論斷，應依刑事訴訟法第455 條之1 第1 項、第3 項、第36
4 條、第368 條、第373 條，判決如主文。
本案由檢察官張凱傑聲請本院以簡易判決處刑，經檢察官黃致中
到庭執行職務。
中    華    民    國   100    年    8     月    23    日
                  刑事第2 庭審判長法  官  王屏夏
                                  法  官  曹惠玲
                                  法  官  黎錦福
上列正本證明與原本無異。
不得上訴。
                                  書記官  蔡麗春
中    華    民    國   100    年    8     月    23    日
-------------------------------------------------------
附件：原審判決書